臺灣高等法院臺中分院刑事判決　
110年度上易字第356號
上  訴  人  
即  被  告  王柏善


選任辯護人  陳慶祥律師
上  訴  人  
即  被  告  賴俊宏


選任辯護人  陳鴻謀律師
上列上訴人即被告因賭博案件，不服臺灣臺中地方法院109年度
易字第2583號，中華民國110年1月20日第一審判決（起訴案號：
臺灣臺中地方檢察署109年度偵字第21345號），提起上訴，本院
判決如下：
    主    文
上訴駁回。
    犯罪事實
一、王柏善、賴俊宏與林裕隆、廖泓諭（林裕隆、廖泓諭業經原
    審有罪判決確定）均意圖營利，共同基於供給賭博場所及聚
    眾賭博之犯意聯絡，自民國109年6月15日起，由賴俊宏以每
    月新臺幣（下同）1萬6400元之代價，承租臺中市○○區○○路0
    0巷00號處所，並負責現場清潔、計算賭客數及分發車資予
    賭客之工作，王柏善則擔任賭場之負責人，分別以日薪1000
    元至3000元不等之酬勞，自109年6月17日起，僱用林裕隆負
    責清點莊、閒家輸贏之賭資之工作（俗稱中尊），以日薪20
    00元不等之酬勞，自109年6月18日起，僱用廖泓諭負責發、
    收牌（俗稱副尊），並給予賴俊宏每日1000元至3000元不等
    之清潔費，其等利用上開房屋作為賭博場所，賭博時間約自
    每日21時許起至翌日5時許止，由王柏善以通訊軟體LINE及
    撥打電話方式，招攬不特定多數之賭客在此賭博財物，經營
    俗稱「筒子麻將」賭場，並提供筒仔麻將及骰子等賭具，其
    賭法係由賭客輪流作莊，4人對賭，莊家以骰子擲出點數順
    序後，統計點數大小、計算輸贏後，由莊家賠付、收取閒家
    押注賭金，每贏1000元則由林裕隆負責抽頭30元交給王柏善
    ，以此方式營利。嗣為警於109年6月19日23時36分許持臺灣
    臺中地方法院核發之搜索票，在上址當場查獲王柏善、賴俊
    宏、林裕隆、廖泓諭與賭客洪○○、陳○○、施○○、蔡○○、容○○
    、阮○○、鄧○○、許○○、張○○、許○○、呂○○、王○○、吳○○、吳
    ○○、吳○○及吳○○等16人（上開賭客涉嫌賭博部分另由主管機
    關依法裁處），並扣得如附表一所示之物。
二、案經臺中市政府警察局大雅分局報告臺灣臺中地方檢察署檢
    察官偵查起訴。
    理    由
壹、程序部分：
一、按可為證據或得沒收之物，得扣押之；扣押，應制作收據，
    詳記扣押物之名目，付與所有人、持有人或保管人，刑事訴
    訟法第133條之1第1項、第139條第1項分別定有明文。扣押
    係強制處分之一種，以扣押意思並實施扣押之執行，即生效
    果。因此，扣押之意思表示於到達扣押物之持有人（包括所
    有人），並將應行扣押之物移入於公力支配下，其扣押之行
    為即屬完成，該扣押物於此時在法律上應認為已由國家機關
    占有中。至其於扣押後，該有權實施扣押之人員有無命他人
    在場見證或簽名，暨是否由該扣押人等搬運、保管，抑命持
    （所）有人或其他人員為適當之保管，要均為扣押完成後之
    處置方法，非屬實施扣押之生效要件（最高法院71年度台上
    字第2360號判決意旨參照）。查司法警察官因調查犯罪嫌疑
    人犯罪情形及蒐集證據，有搜索之必要，向原審法院聲請搜
    索，並持原審法院核發之搜索票（109年度聲搜字第897號）
    ，於109年6月19日23時36分許，前往臺中市○○區○○路00巷00
    號執行搜索，並於上址查獲本件賭博犯行，搜索票所載應扣
    押物包含與賭博相關之現金、帳冊總表等證物，又執行搜索
    之員警於經營賭博場所之該址房間內查扣如附表一編號4、6
    至8、附表二所示之物，有員警職務報告在卷可參（偵聲字
    卷第17頁），當可認定為可為證據之物，進而予以扣押，是
    扣押該些物品於法有據。本件扣押實施完成後，業經被告賴
    俊宏簽名確認，此有臺中市政府警察局大雅分局搜索扣押筆
    錄在卷可佐（偵卷第103至106頁），被告賴俊宏及其原審辯
    護人於原審雖曾以員警未付與被告賴俊宏扣押物名目收據為
    由，爭執扣押程序違法云云。然查，被告賴俊宏於
　　警詢時就本案賭博場所之該址各房間所查扣物品之品項、來
    源及所有權歸屬一一加以說明（偵卷第137、138頁），且於
    原審審理時亦陳稱：我沒有印象有拿到收據，但我知道被扣
    了什麼東西等語（原審卷第165頁），足認扣押上開物品之
    意思表示已到達被告賴俊宏，是扣押之行為已完成。至上開
    交付詳記扣押物名目之收據規定，其目的乃在落實扣押物品
    之保管及確認扣押物品所有權之歸屬，用以昭信而為管理上
    之規定，縱此程序有所疏漏，亦不影響扣押之效力及合法性
　　，扣押所得物品自具有證據能力。被告賴俊宏及其原審辯護
    人於原審上開爭執，尚屬無據。案經原審判決後，被告賴俊
    宏及其辯護人於本院審理中對此程序未再爭執，併予敘明。
二、本判決所引用之卷內其餘供述及非供述證據（包含人證與文
    書證據、物證等證據），並無證據證明係公務員違背法定程
    序所取得，檢察官、被告及辯護人等於原審準備程序，均同
    意有證據能力（原審卷第97頁至第98頁），渠等於原審及本
    院審判期日對法院提示之卷證，均表示沒意見等語，且迄至
    本院言詞辯論終結前亦未聲明異議，經審酌該等證據資料製
    作時之情況，並無違法不當及證明力明顯過低之瑕疵，堪認
    作為證據應屬適當，依刑事訴訟法第158條之4反面解釋及第
    159條至第159條之5規定，俱有證據能力。
貳、認定事實所憑證據及理由：
一、被告王柏善、賴俊宏有與同案被告林裕隆、廖泓諭於上開時
    、地共同意圖營利而供給賭博場所及聚眾賭博之犯行，業經
    被告王柏善、同案被告林裕隆、廖泓諭分別於警詢、偵訊
　　、原審審理時，被告賴俊宏於警詢、原審準備程序及審理時
    均坦承不諱（偵卷第115至121、135至141、155至161、175
    至181、629至635、731至736，原審卷第177頁），被告王柏
    善、賴俊宏並於本院審理中均為認罪之陳述（本院卷第159
    頁），核與證人洪○○、陳○○、施○○、容○○、阮○○、鄧○○、許
    ○○、張○○、許○○、呂○○、王○○、吳○○、吳○○、吳○○及吳○○分
    別於警詢、蔡○○於警詢及偵訊之證述情節相符（偵卷第455
    至459、461至469、471至483、485至493、495至505、507至
    515、517至527、529至533、535至545、547至551、553至56
    5、567至577、579至589、591至599、601至605、607至611
    、732至734頁），復有員警職務報告、原審法院109年聲搜
    字第897號搜索票、臺中市政府警察局大雅分局搜索扣押筆
    錄、扣押物品目錄表各1份、指認犯罪嫌疑人紀錄表5份、賭
    博案現場圖、現場嫌疑人一覽表、現場照片16張及扣案物品
    照片11張、LINE對話紀錄翻拍照片2張、扣案物品影本1份等
    （偵卷第99、101至109、123至127、143至147、163至167、
    183至187頁、第203至207、215、217、219至233、237至239
    、289至451、453、711至714、727頁），及如附表一所示之
    物扣案在卷可佐，足認被告王柏善、賴俊宏之自白與事實相
    符，堪予採信。
二、查被告王柏善、賴俊宏於警詢、偵訊及原審審理時均供稱：
    係自109年6月15日起始供給賭博場所、聚眾賭博，該場所先
    前係他人玩麻將使用，與本案供給賭博場所、聚眾賭博之犯
    行無關等語，同案被告林裕隆、廖泓諭於警詢、偵訊及原審
    審理時亦供稱：林裕隆係自109年6月17日起、廖泓諭自109
    年6月18日起至該賭博場所工作等語，是比對被告間陳述供
    給賭博場所、聚眾賭博犯行係自109年6月15日起之情，所述
    均一致，並無矛盾，互核均屬相符。扣案之帳冊影本內容，
    雖有109年6月15日前之日期記載，然其內容之記載方式、筆
    跡均非一致，尚無從逕以認定帳冊記載之內容均與本案相關
    。是被告王柏善、賴俊宏上開所述應為可採，堪認渠等供給
    賭博場所、聚眾賭博犯行之期間，係自109年6月15日起至10
    9年6月19日為警查獲止。起訴書依帳冊記載，認被告王柏善
    、賴俊宏係自109年3月23日起經營賭博場所，尚有未洽。
三、綜上所述，本案事證明確，被告王柏善、賴俊宏之犯行均堪
    認定，均應依法論科。
參、論罪科刑：
一、核被告王柏善、賴俊宏所為，均係犯刑法第268條之意圖營
    利供給賭博場所罪及意圖營利聚眾賭博罪。
二、被告王柏善、賴俊宏與林裕隆、廖泓諭間，就渠等參與之日
    起，對於上開犯行，有犯意聯絡與行為分擔，為共同正犯。
三、刑事法若干犯罪行為態樣，本質上原具有反覆、延續實行之
    特徵，立法時既予特別歸類，定為犯罪構成要件之行為要素
    ，則行為人基於概括之犯意，在密切接近之一定時、地持續
    實行之複次行為，倘依社會通念，於客觀上認為符合一個反
    覆、延續性之行為觀念者，於刑法評價上，即應僅成立一罪
    。學理上所稱「集合犯」之職業性、營業性或收集性等具有
    重複特質之犯罪均屬之，例如經營、從事業務、收集、販賣
    、製造、散佈等行為概念者是（最高法院95年度台上字第46
    86號判決參照)。被告王柏善、賴俊宏自109年6月15日起至1
    09年6月19日為警查獲時止，圖利供給賭博場所，聚集不特
    定之人賭博，並藉此牟利，此種意圖營利供給賭博場所及聚
    眾賭博之犯罪型態，本質上具有多次性與反覆性，依社會通
    念，即應屬前揭學理上所稱具有營業性之重複特質之集合犯
    ，應各僅論以一罪。起訴書認被告等係自109年3月23日起為
    本案賭博犯行，尚有誤會，已如前述，惟因此部分與本案論
    罪部分具有單純一罪之關係，爰不另為無罪之諭知。
四、被告王柏善、賴俊宏均係基於一個意圖營利之犯意，同時提
    供賭博場所及聚集多數人賭博行為，實係基於一賭博營利之
    犯意，達成其同一犯罪所為之各個舉動，應屬法律概念之一
    行為，乃一行為觸犯數罪名，為想像競合犯，所犯上開2罪
    ，應依刑法第55條之規定，從一情節較重之意圖營利聚眾賭
    博罪處斷。
五、刑之加重事由：
  ㈠被告王柏善前因詐欺案件，經臺灣彰化地方法院以98年度簡
    字第2138號判決判處有期徒刑2月確定；因偽造有價證券案
    件，經本院以99年度上訴字第467號判決判處有期徒刑1年10
    月確定，上開案件裁定應執行有期徒刑1年11月確定，經與
    撤銷假釋之殘刑2年1月27日接續執行，於108年4月2日假釋
    出監付保護管束，於108年6月20日假釋期滿未經撤銷，視為
    執行完畢，有臺灣高等法院被告（王柏善）前案紀錄表可憑
    （本院卷第71至88頁），其於前案受有期徒刑執行完畢後，
    5年以內故意再犯本案有期徒刑以上之罪，為累犯。考量被
    告王柏善前經判刑確定再犯本案，顯見其前罪之徒刑執行無
    成效，對刑罰反應力薄弱，且本案並無司法院釋字第775號
    解釋意旨所指個案應量處最低法定刑，又無法適用刑法第59
    條規定減輕其刑，而應依此解釋意旨裁量不予加重最低本刑
    之情形（最高法院108年度台上字第338號判決意旨參照），
    爰依刑法第47條第1項規定加重其刑。
  ㈡被告賴俊宏前因賭博案件，經原審法院108年度豐簡字第237
    號判決判處有期徒刑6月確定，並於108年9月10日易科罰金
    執行完畢，有臺灣高等法院被告（賴俊宏）前案紀錄表可憑
    （本院卷第89至91頁），其於前案受有期徒刑執行完畢後，
    5年以內故意再犯本案有期徒刑以上之罪，為累犯。考量被
    告賴俊宏前經判刑確定再犯本案，顯見其前罪之徒刑執行無
    成效，對刑罰反應力薄弱，且本案並無司法院釋字第775號
    解釋意旨所指個案應量處最低法定刑，又無法適用刑法第59
    條規定減輕其刑，而應依此解釋意旨裁量不予加重最低本刑
    之情形（最高法院108年度台上字第338號判決意旨參照），
    爰依刑法第47條第1項規定加重其刑。
六、原審法院因認被告王柏善、賴俊宏之罪證明確，適用刑法第
    28條、第268條、第55條、第47條第1項、第42條第3項、第3
    8條第2項、第38條之1第1項前段、第3項，刑法施行法第1條
    之1第1項等規定，並以行為人之責任為基礎，分別審酌被告
    王柏善、賴俊宏之素行，經營賭博場所，助長賭風，危害社
    會善良風俗，違法經營時間之久暫、經營賭博之獲利規模大
    小、參與之程度、犯後之態度及渠等於原審審理時所自陳之
    智識程度、職業、家庭生活及經濟狀況（詳原審卷第178頁
    ）等一切情狀，分別量處被告王柏善、賴俊宏（均累犯）有
    期徒刑8月，併科罰金5萬元，均諭知罰金部分易服勞役之折
    算標準，以示懲儆。並就沒收部分，說明：扣案如附表一編
    號1至4、6至10所示之物，係被告王柏善所有供其本件犯罪
    所用之物；扣案如附表一編號5所示之現金，則係被告王柏
    善本件犯行所獲得之抽頭金，為其犯罪所得，業據被告王柏
    善供陳在卷（偵卷第117頁，原審卷第169頁），前者應依刑
    法第38條第2項前段，後者應依刑法第38條之1第1項前段規
    定，均於被告王柏善所犯罪刑項下宣告沒收。另扣案如附表
    一編號11所示之物，係被告賴俊宏所有供其本件犯罪所用之
    物，業據被告賴俊宏供陳在卷（偵卷第137頁），爰依刑法
    第38條第2項前段規定，於被告賴俊宏所犯罪刑項下宣告沒
    收之；至扣案如附表二所示之物，尚無積極證據證明為本件
    供給賭博場所、聚眾賭博所用之物，不予宣告沒收；又被告
    賴俊宏本件犯行所獲報酬為5,000元，業據被告賴俊宏供陳
    在卷（原審卷第177頁），此部分為其犯罪所得，未據扣案
    ，且如宣告沒收或追徵，並無刑法第38條之2第2項所定過苛
    等情形，應依刑法第38條之1第1項前段、第3項規定，於被
    告賴俊宏所犯罪刑項下宣告沒收，於全部或一部不能沒收或
    不宜執行沒收時，追徵其價額等旨。核其認事用法均無違誤
    ，量刑亦屬妥適，應予維持。
七、按量刑之輕重係屬事實審法院得依職權自由裁量之事項，茍
    已斟酌刑法第57條各款所列情狀而未逾法定刑度，即不得遽
    指為違法。且在同一犯罪事實與情節，如別無其他加重或減
    輕之原因，下級審法院量定之刑，亦無過重或失輕之不當情
    形，則上級審法院對下級審法院之職權行使，原則上應予尊
    重（最高法院85年度台上字第2446號判決參照）。被告2人
    上訴意旨指摘原審量刑過重，被告王柏善於本院提出戶口名
    簿、在職證明書、父親診斷書等（本院卷第51、52、171頁
    ），被告賴俊宏於本院提出租賃合約書、戶口名簿、父母親
    診斷證明書、里長證明書等（本院卷第177至209頁），說明
    渠等均上有年長父親或父母親需照顧，被告王柏善已有正常
    工作，被告賴俊宏熱心公益等情，均請從輕量刑等語。惟本
    件原審判決於判決理由中已敘明其分別審酌被告王柏善、賴
    俊宏之素行、違法經營時間之久暫、犯罪情節輕重、共同犯
    罪之角色分工、對於社會善良風俗所生危害、犯罪後能坦承
    犯行之態度、智識程度、職業、家庭生活及經濟狀況等一切
    情狀而量處如前述之刑，原審判決就其量刑之理由，顯已斟
    酌刑法第57條各款所列情狀而未逾法定刑度，自不得遽指為
    違法；參酌刑法第268條意圖營利聚眾賭博罪之法定刑度，
    則原審判決之量刑尚無過重情形，亦無不當之處。參以檢察
    官對此亦表示稱：審酌現場賭客有高達16人，且現場賭資不
    少，賭場規模不小，被告2人惡行不輕，原審量刑妥適，請
    維持原審判決等語（本院卷第169頁）。被告2人上開所述渠
    等均上有年長父親或父母親需照顧，被告王柏善已有正常工
    作，被告賴俊宏熱心公益等情，仍無從憑此動搖原審量刑之
    基礎，上訴意旨認原審量刑過重，請求從輕量刑，難予採取
    。被告王柏善、賴俊宏上訴為無理由，均應予駁回。
八、據上論斷，應依刑事訴訟法第368條，判決如主文。
本案經檢察官廖志祥提起公訴，檢察官林蓉蓉到庭執行職務。
中　　華　　民　　國　　110 　年　　8 　　月　　5 　　日
           刑事第六庭    審判長法　官  唐  光  義
　　　　　 　　　　　　　      法　官  劉  柏  駿
　　　　　　　　　　　　       法　官  許  冰  芬                          
以上正本證明與原本無異。     
不得上訴。
                               書記官  陳  怡  芳

中　　華　　民　　國　　110 　年　　8 　　月　　5 　　日

附表一：扣案物應予宣告沒收一覽表

編號 扣案物 數量 所有人 備註 1 下注牌 2個 王柏善 偵卷第107頁編號1 2 筒仔麻將 40張 王柏善 偵卷第107頁編號2 3 骰子 3顆 王柏善 偵卷第107頁編號3 4 紅包袋 27個 王柏善 偵卷第107頁編號4 5 新臺幣 24,990元 王柏善 偵卷第107頁（抽頭金新臺幣24,990元） 6 新臺幣 119,000元 王柏善 偵卷第107頁（紅包內共新臺幣119,000元） 7 帳冊 4本 王柏善 偵卷第109頁編號6 8 記帳紙 5張 王柏善 偵卷第109頁編號8 9 白板 1片 王柏善 偵卷第109頁編號9 10 代號夾 32個 王柏善 偵卷第109頁編號10 11 房屋租賃契約書 1本 賴俊宏 偵卷第109頁編號7 


附表二：扣案物不予宣告沒收一覽表

編號 扣案物 數量 所有人/持有人 備註 1 本票 3張 賴俊宏 偵卷第109頁編號5 2 支票 1張 賴俊宏 偵卷第109頁編號5 3 新臺幣 1,016,400元 賴俊宏 偵卷第109頁